【裁判字號】    95,交易,190
【裁判日期】    950526
【裁判案由】    過失傷害
【裁判全文】
臺灣臺中地方法院刑事判決         95年度交易字第190號
公  訴  人  臺灣臺中地方法院檢察署檢察官
被      告  乙○○
上列被告因過失傷害案件，經檢察官提起公訴（九十四年度偵字
第一九三八九號），本院判決如下：
    主    文
乙○○因過失傷害人，處拘役肆拾日，如易科罰金，以佰元折
算壹日。
    犯罪事實
一、乙○○於民國九十四年五月五日上午八時三十分許，駕駛車
    牌號碼六Ｌ－九九九七號自用小客車，沿臺中市○區○○街
    ，由美德街往育德路方向行駛，行經五常街一五三號「茗人
    茶舖」前時，本應注意汽車行駛時，應注意車前狀況，並隨
    時採取必要之安全措施，且當時天候晴天、日間自然光線、
    路面乾燥無缺陷、亦無障礙物而視距良好之情形下，復無不
    能注意之情事，竟疏未注意車前狀況並隨時採取煞停之安全
    措施以避免危險之發生；適有在該劃有雙黃線雙向二車道，
    而與乙○○於同車道、同向在前徒步並搭傘之行人甲○○，
    本應注意行人應在劃設之人行道行走，在未劃設人行道之道
    路，則應靠邊行走，亦疏未注意而行走於車道上，因雙方各
    有上開過失，乙○○所駕駛上開車輛之右照後鏡因此擦撞在
    前徒步之行人甲○○之左側身體，致甲○○因此倒地，而受
    有脛骨、腓骨幹之開放性骨折等傷害。乙○○於肇事後，犯
    罪偵查機關未發覺前，主動向到場處理之警員黃坤城告知其
    為肇事之人，自首而接受裁判。
二、案經甲○○訴由臺中市警察局第二分局報請臺灣臺中地方法
    院檢察署檢察官偵查起訴。
    理    由
一、訊據被告乙○○固對於在上開時、地，因其所駕駛上開車輛
    之右後照鏡與告訴人甲○○之左側身體發生碰撞而彎折，致
    告訴人倒地，因此受有上開傷害等情供認不諱；惟仍矢口否
    認有何過失傷害之犯行，辯稱：伊雖見告訴人行走於伊車前
    ，然伊乃係駕駛車輛在雙向二車道上行駛，並已盡注意車前
    狀況及減速慢行等之能事，而本件事故之發生，係因告訴人
    未行走於騎樓下，竟至伊車輛行駛之車道上行走，且自行不
    慎以身體撞及伊所駕車輛之右後照鏡，始致伊車輛之右後照
    鏡彎折，並自行倒地而受有上開傷害，告訴人所受上開傷害
    ，非伊所造成，伊無任何過失云云。經查：
（一）被告確有於上開時、地，因所駕駛上開車輛之右後照鏡碰
      撞告訴人之左側身體而彎折，使告訴人倒地，致受有上開
      傷害等情，業據被告於本院行準備程序時供認不諱，並核
      與告訴人於警詢及偵查中所陳情節相符，且有道路交通事
      故現場圖、道路交通事故調查報告表（一）及（二）各一
      份、現場照片十四幀、臺中市○○○道路交通事故談話紀
      錄表及中國醫藥大學附設醫院診斷證明書（附於警詢案卷
      ）在卷可憑，則告訴人所受上開傷害，乃因告訴人之左側
      身體與被告所駕上開車輛之右後照鏡發生碰撞所致，容無
      疑義，堪先認定。
（二）至被告雖辯稱：本件碰撞事故之發生，乃因告訴人未注意
      或故意而自行撞擊伊車輛之右後照鏡，非伊所致，伊已盡
      注意義務，尚無任何過失云云。然按汽車行駛時，駕駛人
      應注意車前狀況，並隨時採取必要之安全措施，道路交通
      安全規則第九十四條第三項定有明文；且查，被告為領有
      駕照之人，而事故發生當時係白天天晴、路面乾燥、無缺
      陷、亦無障礙等情，亦據被告迭次供明在卷，復有道路交
      通事故調查報告表（一）及（二）各一份及臺中市○○○
      道路交通事故談話紀錄表在卷可查，則被告自應知悉上揭
      道路交通安全相關規定，而負有注意其所駕車輛前方之行
      人動態，並隨時採取必要安全措施之注意義務，復尚無不
      能注意車前狀況等安全規則之情事，允無疑義。又查，被
      告於警詢、偵查及本院行準備程序時既均迭次供稱：發生
      事故前，伊因發現告訴人在同向車道之前方搭傘行走，故
      而將車輛行駛於雙向二車道之雙黃線上，然仍因行駛中聽
      見伊車輛之右照後鏡往內彎折之聲響，並下車查看，始發
      現告訴人已倒地受傷等語在卷，復為告訴人所不爭執，且
      有道路交通事故現場圖、道路交通事故調查報告表（一）
      及（二）各一份、現場照片十四幀、臺中市○○○道路交
      通事故談話紀錄表在卷可佐，堪認發生本件車禍事故前，
      被告於駕車行駛中，已見告訴人行走在與伊同向車道之前
      方，且亦能注意其車前狀況而採取必要之防範措施。另外
      ，被告於警詢、偵查及本院行準備程序時亦陳稱：伊未看
      見所駕車輛之右後照鏡如何撞擊告訴人，又告訴人究如何
      倒地等語在卷，足證被告事後改稱本件事故係告訴人未注
      意或故意，而自行衝撞伊所駕車輛之右後照鏡所致等情，
      洵屬其個人臆測之詞，且復查無其他積極證據足資佐證其
      說，自不足據此認定告訴人係自行衝撞被告所駕車輛，始
      發生上開事故，而被告以上情置辯，顯屬卸責之詞，不足
      採信。
（三）另被告雖復以：依事故發生後之現場照片及事故調查報告
      表，可見該路段係雙向行車道，道路中央有雙黃分隔線，
      自雙黃分隔線起至右邊路沿之寬度為四點四公尺，伊所駕
      該車輛之右前輪至左邊路中央雙黃線之寬度僅為一點二公
      尺，另右後輪至左邊路中央雙黃線之寬度僅為一點一公尺
      ，又後車輪至五常街一五三號出入口之縱深距離為零點八
      公尺，伊所駕該車輛已超越雙黃線而行駛，足見伊行車已
      善盡安全閃避行人之措施云云置辯。而查，被告所駕該車
      之左側車身確已超越雙黃線而停放等情，固有上開照片及
      調查表在卷可參，堪認屬實；然查，此僅係被告擦撞告訴
      人後之停車狀態等情，既為被告所是認，復經告訴人指述
      甚詳，則佐以被告於本院行準備程序時供陳：伊於聽聞所
      駕車輛右後照鏡之彎折聲響後，知道有撞到東西，才下車
      查看等語以觀，可見被告所駕車輛於撞擊告訴人後至停車
      為止，其間尚有行進及反應時間，而與事故發生地點有距
      離差距，自非得徒據被告事後停車之位置，認定被告所駕
      車輛於擦撞告訴人之際，亦係逾越雙黃線而行駛。況且，
      被告駕駛該車於擦撞告訴人之際，其車輛之左前輪是否已
      逾越雙黃線而行駛，與其行駛時究有無注意車前狀況，尚
      無牽涉，不僅非可據此謂其車輛稍有偏左行駛，即認已善
      盡注意右側行人行走之安全，而採為有利被告之證據，甚
      且益徵被告確係因駕車欲強行經過告訴人身旁，惟仍無法
      完全閃避，始致右後照鏡擦撞告訴人左側身體，致告訴人
      倒地受傷甚明。蓋因被告於發現車前有行人徒步在車道上
      ，甚至未靠邊行走之情況下，當已知悉其另有採取緩慢行
      駛或暫停而不強行經過行人身旁等安全措施之必要，以免
      稍有不慎即有擦撞行人之可能性，若非欲強行經過告訴人
      身旁，焉有駕車超越雙黃線而違規行駛之必要。基上可見
      ，被告辯稱其駕車時業已注意車前狀況，並善盡閃避告訴
      人之能事云云，即非有據，不足憑取，而被告確有上開注
      意義務，且因顯然違反，始致肇事，容無疑問。
（四）再者，被告固復辯稱：肇事地點之路邊雖有停放機車，然
      機車車身長約一點五公尺，故可供行人行走之路寬應尚有
      一點七公尺，惟告訴人仍撞到伊所駕車輛之右後照鏡，足
      證告訴人不僅未緊靠路邊行走，甚且尚非直行，而係突然
      左偏或橫行，另手撐陽傘，必遮檔左後方視線，始發生本
      件事故，自應由告訴人負全部過失責任云云。然而，該路
      段停放之機車，甚為凌亂，多有突出而橫越車道上等情，
      既為被告及告訴人所不爭執，復有現場照片在卷可參，是
      告訴人於該路段行走之際，為閃避停放之機車，自已非如
      被告所稱有寬廣之行走空間。按行人應在劃設之人行道行
      走，在未劃設人行道之道路，應靠邊行走，此為道路交通
      安全規則第一百三十三條所明定。而查，本件事故之路段
      確有騎樓（人行道），僅騎樓遭附近店家佔用，致無法通
      行，本件事故發生時，告訴人則係行走於被告所駕車輛之
      車道上等情，業據告訴人陳明在卷，且有上開現場照片及
      事故調查紀錄表等在卷足稽，堪認告訴人確實有違上開道
      路交通安全規則之規範義務，且違反該義務亦屬發生上開
      事故之肇事原因，而應自負部分之過失責任甚明。
（五）復按刑法上之過失犯，乃指行為人按其情節應注意，並能
      注意，而不注意，致引起構成要件該當之結果者；而所謂
      相當因果關係，係指依經驗法則，綜合行為當時所存在之
      一切事實，為客觀之事後審查，認為在一般情形下，有此
      環境，有此行為之同一條件，均可發生同一之結果者，則
      該條件即為發生結果之相當條件，行為與結果即有相當之
      因果關係；又交通事故中之肇事責任，並非以人撞車或車
      撞人為唯一判斷有否肇事責任之標準，而係以在交通事故
      中，肇事當事人究竟是否有應注意之義務，且能注意而未
      注意，為是否成立肇事責任（過失犯）之準則。準此，本
      件告訴人縱有上開未行走於人行道上或未靠邊行走之過失
      責任，亦仍未解免被告所應擔負之注意義務，而謂被告即
      無任何過失，當尚應以被告對於該事故之發生，究有無注
      意義務，且能否注意而疏未注意，以判斷被告是否應負過
      失責任至明。基上，告訴人行走方向之騎樓乃遭商家佔用
      ，且路旁亦停放整排機車，而被告駕車行經該處時，並已
      發現告訴人在車道上行走，又事故發生時天候晴、日間自
      然光線、直路、柏油路面乾燥無缺陷、亦無障礙物而視距
      良好，如前所述，亦即被告不僅已預見該處行人即告訴人
      有步行在車道之情形，且依當時情形，亦無不能注意之情
      事，竟仍在駕車於僅為雙向道之道路，且路邊尚停放機車
      而行車道狹窄、人車往來頻繁之情況下，未及注意車輛行
      駛中隨時可能碰撞行人及車輛以提高警覺，而違反上開注
      意義務，致發生上開擦撞，其上開過失擦撞行為，自與告
      訴人受傷之結果間，具有相當因果關係無訛。綜上，被告
      尚不能單憑告訴人未行走於人行道上之事由，冀圖卸責。
      本案事證明確，被告之過失傷害犯行，堪予認定。
二、核被告所為，係犯刑法第二百八十四條第一項前段之過失傷
    害罪。又被告於肇事後，在有偵查犯罪權限之機關知悉其犯
    行前，主動向到場之警員表明為肇事者，並接受偵訊之事實
    ，業據被告供明在卷，復有警員黃坤城製作之臺中市○○○
    道路交通事故肇事人自首情形紀錄表在卷可佐，是被告對於
    未發覺之犯罪自首而接受裁判，應依刑法第六十二條前段之
    規定，減輕其刑。爰審酌被告之過失程度、所生之危害，又
    肇事後已積極協助告訴人就醫及處理部分後續事宜，惟告訴
    人所受傷害之傷勢非輕，另告訴人就事故發生亦同有過失，
    而被告雖有和解之意，然迄未與告訴人達成民事賠償之協議
    ，以及其犯罪後仍否認應負部分過失責任之態度等一切情狀
    ，量處如主文所示之刑，並諭知易科罰金之折算標準。
據上論斷，應依刑事訴訟法第二百九十九條第一項前段，刑法第
二百八十四條第一項前段、第六十二條前段、第四十一條第一項
前段，罰金罰鍰提高標準條例第一條前段、第二條，判決如主文
。
中    華    民    國    95    年    5     月    26    日
            刑事第一庭  審判長法  官    李平勳
                              法  官    曾佩琦
                              法  官    許惠瑜
右正本證明與原本無異。
如不服本判決，應於送達後十日內向本院提出上訴狀（須附繕本
），上訴於臺灣高等法院臺中分院。
                              書記官    陳其良
中    華    民    國    95    年    5     月    26    日
附錄論罪科刑法條
刑法第二百八十四條第一項
因過失傷害人者，處六月以下有期徒刑、拘役或五百元以下罰金
，致重傷者，處一年以下有期徒刑、拘役或五百元以下罰金。


司法院資訊處製作；財團法人民間司法改革基金會備份。
